【裁判字號】    90,台上,2299
【裁判日期】    900419
【裁判案由】    誣告
【裁判全文】
最高法院刑事判決                                九十年度台上字第二二九九號
    上  訴  人  甲○○
右上訴人因誣告案件，不服台灣高等法院中華民國八十七年十二月三日第二審判決（
八十七年度上訴字第四五九三號，起訴案號：台灣桃園地方法院檢察署八十七年度偵
字第一四○三八號），提起上訴，本院判決如左：
    主  文
原判決撤銷，發回台灣高等法院。
    理  由
本件原判決認定上訴人甲○○明知坐落桃園縣平鎮市○○段二七六之七地號上之圍牆
，係其子張勝中所拆除留供通道之用，意圖使王為國、孫維金受刑事處分，於民國八
十五年九月七日具狀向台灣桃園地方法院檢察署檢察官誣告王為國、孫維金涉犯毀損
罪嫌，指其二人於同年七月底，共同持鐵鎚敲毀該道圍牆之虛偽情事等情。因認第一
審論處上訴人意圖他人受刑事處分，向該管公務員誣告罪刑，為無不合，予以維持，
駁回上訴人在第二審之上訴。固非無見。惟查：(一)有罪之判決書，對被告有利之證據
不採納者，應說明其理由，為刑事訴訟法第三百十條第二款所明定。故有罪判決書對
於被告有利之證據，如不加採納，必須說明其不予採納之理由，否則即難謂無判決不
備理由之違誤。原判決係以證人王文纘證稱上訴人曾到伊辦公室指其圍牆被打壞，經
其會同鄰長郭文雄到場勘查，上訴人之子張勝中在場承認係其拆除，及另證人郭文雄
亦供證張勝中確坦承係其拆毀圍牆等語，資為認定上訴人誣告罪責之論據之一。然證
人張勝中否認該二證人之供證屬實，並稱案發時伊在旁邊大樓做水電，見王為國以鐵
鎚敲毀該圍牆，孫維金站在圍牆另一邊等語（見一審法院八十六年度易字第二四七二
號影印卷第二十三頁）；曾文雄於王為國等被訴毀損案偵審中，復一再結稱其確目擊
王為國、孫維金二人持鐵鎚毀損上訴人所有坐落上開地號之圍牆屬實（見台灣桃園地
方法院檢察署八十六年度偵續字第三十八號影印卷八十六年三月二十日訊問筆錄、同
上審判卷八十六年八月十五日審判筆錄），所證是否可採，關係上訴人本件誣告罪責
成否之判斷，原判決既未依其調查證據之結果，就證人曾文雄、張勝中二人之證詞有
如何扞格難採之情形為必要說明，逕以彼二人之供述情節扞格不入，業據前開判決駁
斥在卷之語，而將該有利上訴人之供證，予以摒棄不採，其採證難認為適法，且對證
人張勝中上開有利之供證，復未敘明其不足採之理由，猶嫌理由不備。(二)本件一審判
決正本係於八十七年九月二十五日依寄存方式送達於上訴人，有卷附送達證書足憑（
見一審卷第三十八頁），扣除其在途期間一日，迄至同年十月八日其提起第二審上訴
，似已逾十日之法定上訴期間，其上訴為不合法，原審未先於程序上審究其上訴之合
法與否，遽為實體之判決，不無判決適用法則不當之違法。上訴意旨指摘原判決違法
，尚非全無理由，應認原判決有撤銷發回更審之原因。原判決不另諭知無罪部分，基
於審判不可分之原則，併予發回。
據上論結，應依刑事訴訟法第三百九十七條、第四百零一條，判決如主文。
中      華      民      國     九十     年      四      月     十九     日
                              最高法院刑事第五庭
                                  審判長法官  紀  俊  乾
                                        法官  黃  正  興
                                        法官  陳  東  誥
                                        法官  張  春  福
                                        法官  韓  金  秀
      右正本證明與原本無異
                                              書  記  官
中      華      民      國     九十     年      四      月    二十四    日


司法院資訊處製作；財團法人民間司法改革基金會備份。
